# 请教陈版，新收入准则下软件开发及服务业务的收入确认

提问人：bo666 时间：2019-01-25 15:07:50
甲公司从事软件开发、数据加工业务，服务内容包括软件定制化开发、相关数据加工、基础软硬件代采、运维服务或技术支持服务等，公司与签订的合同既存在只提供其中一项服务，也提供所有服务的合同，以公司签订的包含上述所有服务的合同为例，在执行新收入准则时的会计处理请陈版给予指导：
一、识别单项履约义务
尽管合同同时包含了软件定制化开发、相关数据加工、基础软硬件采购（如采购服务器、交换机、电脑终端等）、运维服务等承诺，但软件定制化开发完成后，甲公司不开展相关数据加工处理，该软件也可以正常，甲公司可以单独提供软件定制化开发而不进行数据加工；数据加工能够提高客户软件使用效率，且该业务也可以由其他供应商提供，甲公司也单独为客户提供数据加工服务；基础软硬件客户既可以独立采购，也不会对软件本身或数据加工业务本身予以重大修改；运维服务或技术支持服务是客户为了提供工作效率而要求企业提供的，并不涉及对软件或数据加工本身的重大修改。
因此甲公司可以了将合同内软件定制化开发、相关数据加工、基础软硬件采购、运维服务识别为单项履约义务，并采取合理方法将合同价款分配到各单项履约义务。
请问陈版上述识别履约义务的理解是否正确。
二、收入确认时点
1 、关于 “具有不可替代用途” 的判断：
甲公司根据合同约定，为客户提供的软件定制化开发服务、数据加工服务、运维服务等已提供的服务并无法用作其他用途，因此 “具有不可替代用途”；
2 、关于甲公司是否在整个合同期内均具有收款权的判断：
根据甲公司与客户签订的合同，客户按照进度或里程碑节点付款，合同未约定合同终止的违约责任，或未约定合同终止时违约方仅需按照一定比例支付违约金作为违约责任，同时合同约定未尽事宜按照《合同法》相关条文执行。根据新收入准则指南的解释，进行该项判断时应当充分考虑适用的法律法规，而根据《合同法》规定 “第一百零七条当事人一方不履行合同义务或者履行合同义务不符合约定的，应当承担继续履行、采取补救措施或者赔偿损失等违约责任”，因此甲公司在因客户原因终止时有权要求客户赔偿损失，根据《合同法》规定 “损失赔偿额应当相当于因违约所造成的损失，包括合同履行后可以获得的利益”，因此甲公司在整个合同期间均具有收款权利。
请问陈版，上述对不可替代用途和收款权利的判断是否恰当。
3 、关于基础软硬件采购业务的收入确认时点
由于合同约定的需要甲公司为客户提供的软硬件属于通用商品，且不需要复杂的安装工艺，甲公司在客户拒绝接受相关商品时，不需要发生重大成本的情况下也可以销售给其他客户，因此不符合 “不可替代用途”，不属于在某一时间段内履行的履约义务。
请问陈版，上述判断是否恰当。

回答人：chenyiwei
1 、 3 、基本赞同你的理解。
2 、不建议仅依据《合同法》的一般性规定认定为 “在整个合同期内均具有收款权”。由于合同法的一般规定较为宽泛，实际操作中情况复杂多变且可能对法条有不同理解，因此在这方面只应考虑那些争议较小且直接具有可操作性、结果唯一性的规定。从你说的情况看，定制开发软件的合同应不满足该条件，属于在一个时点履行履约义务。